【裁判字號】    99,上易,1286
【裁判日期】    991104
【裁判案由】    詐欺
【裁判全文】
臺灣高等法院臺中分院刑事判決        99年度上易字第1286號
上  訴  人
即  被  告  乙○○
上列上訴人即被告因詐欺案件，不服臺灣臺中地方法院99年度易
字第1865號中華民國99年8月4日第一審判決（起訴案號：臺灣臺
中地方法院檢察署98年度偵字第26357號、99年度偵字第11935號
），提起上訴，本院判決如下：
    主  文
上訴駁回。
    理  由
一、按依刑事訴訟法第350條、第361條、第362條、第367條規定
    ，不服地方法院之第一審判決而上訴者，須提出上訴書狀，
    並應敘述具體理由，為上訴必備之程式；其所提出之書狀未
    敘述上訴理由，或僅曾以言詞陳述上訴理由者，均應於上訴
    期間屆滿後20日內補提理由書於第一審法院。第一審法院經
    形式審查，認逾期未補提上訴理由者，應定期間先命補正；
    逾期未補正者，為上訴不合法律上之程式，應以裁定駁回。
    倘已提出上訴理由，但所提非屬具體理由者，或已上訴但未
    提上訴理由，經審判長定期間補正仍未補正者，則應由第二
    審法院以上訴不合法律上之程式，判決駁回。而所謂具體理
    由，必係依據卷內既有訴訟資料或提出新事證，指摘或表明
    第一審判決有何採證認事、用法或量刑等足以影響判決本旨
    之不當或違法，而構成應予撤銷之具體事由，始克當之（例
    如：依憑證據法則具體指出所採證據何以不具證據能力，或
    依憑卷證資料，明確指出所為證據證明力之判斷如何違背經
    驗、論理法則）；倘僅泛言原判決認定事實錯誤、違背法令
    、量刑失之過重或輕縱，而未依上揭意旨指出具體事由，或
    形式上雖已指出具體事由，然該事由縱使屬實，亦不足以認
    為原判決有何不當或違法者（例如：對不具有調查必要性之
    證據，法院未依聲請調查亦未說明理由，或援用證據不當，
    但除去該證據仍應為同一事實之認定），皆難謂係具體理由
    ，俾與第二審上訴制度旨在請求第二審法院撤銷、變更第一
    審不當或違法之判決，以實現個案救濟之立法目的相契合，
    並節制濫行上訴（最高法院97年度台上字第892號刑事判決
    意旨參照）。
二、本件上訴人即被告乙○○（下稱被告）於民國99年8月13日
    向原審法院提出上訴書狀，惟未記載上訴理由，至99年9月8
    日補提上訴理由狀，核其記載之上訴理由略為：被告於98年
    10月間因求職被騙取個人金融卡及密碼，乃因無法律常識而
    受騙，於地方法院開庭時無法接受被騙還要涉及官司，因此
    第一次開庭時不認罪而錯失認罪協商機會，但與詐騙集團不
    認識，亦無收取費用，被告知道錯了，懇求法官給予與被害
    人和解之機會，原判決處有期徒刑3月過重，請再給一個自
    新的機會等語。
三、本院查：
  (一)被告因不服上開臺灣臺中地方法院之第一審判決，而於前述
    時間具狀敘明理由向原審法院提起上訴，則依刑事訴訟法第
    361條第2項之規定、該條項立法修正理由及上揭最高法院判
    決意旨，被告倘已提出上訴理由，但所提非屬具體理由者，
    即應由第二審法院以上訴不合法律上之程式，以判決駁回之
    ；且上訴理由之具體與否係屬第二審法院審查範圍，不在命
    補正之列（參見法院辦理刑事訴訟案件應行注意事項第162
    點）。
  (二)原審係以被害人甲○○於警詢中之指述，與卷附之郵政自動
    櫃員機交易明細表影本1份、第一商業銀行自動櫃員機交易
    明細表影本5份，及被告所申設第一商業銀行豐原分行帳戶
    之開戶資料、交易明細表各1份，而認被告上開銀行帳戶確
    已遭詐欺集團利用，作為取得贓款之工具。又以一般經驗法
    則及社會目前現況，本於推理之作用，確定被告將其前開銀
    行帳戶存摺、金融卡（含密碼）隨意交予不詳姓名成年人使
    用，於主觀上顯具有幫助他人犯詐欺取財罪之不確定故意。
    因認被告之犯行事證明確，遂適用刑法第339條第1項、第30
    條第1項前段、第2項、第41條第1項前段、刑法施行法第1條
    之1第1項、第2項前段等規定，審酌被告所為危害社會治安
    、金融秩序，並影響犯罪查緝工作，且被害人損失新臺幣10
    萬元，被告迄無賠償，又矢口否認犯行，但未直接參與詐欺
    取財之實行，可責性較輕等一切情狀，量處有期徒刑3月，
    如易科罰金，以新臺幣1000元折算1日。核其採證認事、用
    法，並無違反一般經法則、論理法則與證據法則，所為量刑
    亦屬妥當，既未逾越法定刑度，亦未濫用自由裁量之權限，
    更無違反罪刑相當原則及比例原則。
  (三)按量刑之輕重，係屬事實審法院得依職權自由裁量之事項，
    茍於量刑時，已依行為人之責任為基礎，並斟酌刑法第57條
    各款所列情狀，而未逾越法定範圍，又未濫用其職權，即不
    得遽指為違法，此觀最高法院72年台上字第6696號判例意旨
    甚明。查被告之上訴理由表示已經知錯，希望與被害人和解
    ，但並未提出任何已與被害人和解之證明以供審查；又所稱
    原審量刑過重，請再給予自新之機會等語，無非是單純表達
    個人對法院量刑之期盼，請求從輕量刑，惟原判決所為量刑
    應屬適當，前已敘明；此外，被告之上訴理由即無再指出原
    判決之採證認事、用法或量刑有何違誤或不當之處。則通觀
    其上訴意旨，顯未本於案內具體之卷證資料，或提出其他新
    事證，以指摘或表明第一審判決有何採證認事、用法或量刑
    等足以影響判決本旨之不當或違法，而可構成應予撤銷之具
    體事由。
四、綜上所述，被告之上訴理由既非前開說明所謂之具體理由，
    則揆諸前揭最高法院判決之意旨，及依「程序優先於實體」
    之刑事訴訟法原則，本件上訴即不合法定上訴程式，而應予
    駁回，並不經言詞辯論為之。
據上論斷，應依刑事訴訟法第367條前段、第372條，判決如主文
。
中    華    民    國    99    年    11    月    4     日
            刑事第九庭  審判長法  官  江  德  千
                              法  官  陳  宏  卿
                              法  官  莊  深  淵
以上正本證明與原本無異。
不得上訴。
                              書記官  陳  振  海
中    華    民    國    99    年    11    月    4     日

司法院資訊處製作；財團法人民間司法改革基金會備份。
